臺灣臺北地方法院刑事判決　　　　　　　　　　　　九十二年度訴字第一五０八號
　　公　訴　人　臺灣臺北地方法院檢察署檢察官
　　被　　　告　甲○○
　　　　　　　　戊○○
右列被告等因妨害自由案件，經檢察官提起公訴（九十一年度偵字第二三四一四號）
，本院判決如左：
    主  文
甲○○共同連續私行拘禁，剝奪人之行動自由，處有期徒刑陸月，如易科罰金，以參
佰元折算壹日。
戊○○共同連續私行拘禁，剝奪人之行動自由，累犯，處有期徒刑捌月。
    事  實
一、戊○○前因肅清煙毒條例案件撤銷假釋而應執行殘刑一年六月三日，又因麻醉藥
    品管理條例案件及槍砲彈藥刀械管制條例分別經法院判處有期徒刑六月及四月確
    定，而於民國八十七年七月二十八日發監執行，並於八十九年二月十六日縮短刑
    期假釋出獄，且於同年十月十四日假釋期滿未經撤銷而以已執行論。緣甲○○於
    九十年間，受僱於忠誠精緻搬家公司（下稱忠誠公司）負責搬家業務，戊○○、
    乙○○及己○○均係受僱於甲○○之搬家助手。戊○○於九十年六月三日與乙○○、己○○共同至桃園周小姐、基隆陳小姐二處搬家後，甲○○於九十年六月四
    日上午經忠誠公司告知上開二客戶表示其於搬家時財物遭竊，甲○○即前去臺北
    縣新店市○○路二五一號空屋內，向在該處之戊○○及乙○○查問此事，因無人
    承認行竊，甲○○乃又駕車前去己○○住處將己○○載返上址追問，詎甲○○與
    戊○○因認己○○與乙○○未說實話，甲○○即與戊○○基於剝奪行動自由及強
    制使人行無義務事之概括犯意聯絡，於九十年六月四日（起訴書誤載為同年月三
    日），先由戊○○於下午四時許在該空屋內以電線綑綁己○○之強暴方式，而將
    己○○私行拘禁於該空屋內以剝奪其行動自由，並由戊○○與甲○○加以毆打，
    再於九十年六月五日（起訴書誤載為同年月四日）上午一時許，復由戊○○以相
    同方式綑綁乙○○，亦將乙○○私行拘禁於上址空屋內而剝奪其行動自由，並由
    戊○○加以毆打，戊○○與甲○○並以前揭強暴方式要求己○○與乙○○二人須
    承認竊取前開客戶財物，並賠償客戶之損失，而使己○○及乙○○行無義務之事
    ，致己○○、乙○○身體受有多處紅腫、瘀血等傷害（己○○傷害部分未據告訴
    、乙○○傷害部分未據合法告訴），嗣乙○○因恐繼續被毆打，才迫於無奈而陳
    稱有竊取顧客財物之行為，並同意賠償二客戶之損失，分別為新台幣（下同）六
    萬三千元、六萬元，戊○○與甲○○二人始於同日上午天亮時未再限制己○○與
    乙○○之行動自由而同意其離去。乙○○於九十年六月五日及六日並先後向其母
    丁○取得現金一萬元與五萬三千元而分別交付予甲○○，以償還客戶之財物遭竊
    損失。嗣甲○○復於九十年七月四日下午四時許，以償還客戶損失否則即予毆打
    之脅迫方式，在臺北縣新店市○○路之土地公廟內，命乙○○簽立面額各二萬元
    、到期日為同年七月二十八日及八月二十八日之本票二張，而乙○○因恐懼再遭
    限制行動自由及毆打，乃依甲○○指示而簽發該二紙本票交予甲○○而行無義務
    之事。嗣於九十年七月二十六日下午一時許，甲○○駕駛車牌號碼ＢＲ
    ─九○八二號自小客車在臺北縣中和市新和國小前巧遇乙○○，即以要求上開七
    月二十八日到期之本票兌現為由，要求乙○○上車，並將乙○○載至其臺北縣新
    店市○○街十六巷一號四樓住處後，以要求兌現本票否則即予毆打之脅迫方式而
    予以私行拘禁而限制其行動自由，乙○○並因畏懼遭毆打而不敢離去，直至同年
    月二十八日下午四時許，乙○○母親丁○與胞姊丙○○出面協調，經甲○○同意
    延緩一個星期兌現本票付款後，始同意乙○○自由離去。嗣於同年八月二日下午
    五時許，甲○○復以乙○○為逃避債務而避不見面為由，再將乙○○載至其上開
    八月四日下午十時四十分許，以電話聯絡其胞姊丙○○籌措現金二萬元，丙○○
    因而察覺有異，乃由丙○○友人代為報警前去上址，始悉上情，並扣得上開本票
    二紙。
二、案經臺北縣政府警察局新店分局報告臺灣臺北地方法院檢察署檢察官偵查起訴。
　　理  由
一、訊據被告甲○○雖坦承因忠誠公司搬家客戶向公司投訴財物遭竊，經伊要求當日
    擔任司機之被告戊○○向擔任搬家工人之乙○○及己○○追問後，乙○○自承竊
    取客戶財物並同意將竊得財物歸還，乃於前揭時地由乙○○處取得現金六萬三千
    元及本票二紙，及因乙○○未如期兌現本票，才徵得乙○○同意後攜同乙○○返
    回其住處之事實，訊據被告戊○○則坦承於前揭時地因客戶財物遭竊，為查問何
    人竊取客戶財物，才綑綁並毆打己○○之事實，惟被告甲○○、戊○○二人均矢
    口否認有何妨害自由及強制犯行，被告甲○○辯稱：伊前去雙城路時，只有乙○○與被告戊○○在現場，伊就前去己○○住處要己○○前去雙城路說明客戶遭竊
    問題，伊有要求被告戊○○要問清楚，後來伊再回到雙城路時看到己○○躺在地
    上，手被綁住，當時只有被告戊○○與乙○○在現場，直到翌日上午一時許，乙○○才承認竊取財物，並於早上自行外出取回部分現金，且乙○○之母親丁○又
    拿五萬餘元過來，並且由乙○○簽發本票二紙表示對搬家公司負責，後來因為本
    票並未兌現，伊恰巧在路上遇見乙○○，乙○○係自願與伊返回伊住處，並未遭
    限制行動自由云云，被告戊○○則辯稱：伊於搬家回來聽聞客戶財物失竊後，伊
    即找己○○來問，因為己○○有說要美金的人來分，所以伊知道己○○有偷錢，
    伊打己○○幾分鐘後，乙○○就自己承認竊取客戶財物，乙○○還一起與伊留在
    屋內過夜，後來被告甲○○與乙○○為何簽發本票及付錢的事情，伊不清楚云云
    。本院經查：
（一）被告二人前揭犯行，業據證人乙○○就被害情節到庭證述：九十年六月間受僱
      於被告甲○○，於九十年六月三日與己○○及被告戊○○一起去搬家，搬完家
      六月四日上午九點半我與被告戊○○回到雙城路，中午被告甲○○開車過來雙
      城路來找我，說客戶有財物損失，被告甲○○當時問財物是誰拿的，我說我沒
      有拿，被告甲○○又去開車找己○○，把己○○帶回問這件事，我一直說我沒
      有拿，而己○○後來就被被告二人一起打‧‧‧‧己○○（搬完家）是先回自
      己家，六月四日下午一、二時許，被告甲○○才把帶他回來，己○○到的時候
      就把美金拿出來放在桌上，當時在場的有我及被告二人‧‧‧‧被告二人就一
      直追問己○○有無拿客戶的東西，己○○就說他沒有拿，被告戊○○就一直逼
      問己○○及我有沒有拿，後來被告戊○○就拿繩子先綁己○○並他的手指及腳
      趾綁起來，就把二手大拇指綁起來，而且也是把雙腳的大姆指綁起來，戊○○
      還拿竹子打己○○的腳底。被告戊○○綑綁己○○及打他的時候，被告甲○○
      不在現場，當時被告甲○○先回家去了。到傍晚的時候被告甲○○又回到空屋
      ，問這件事情有無人承認，我還是告訴被告二人，我沒有拿東西，而被告戊○○在被告甲○○到場之前，就已經把己○○打完並把繩索解開。到（六月四日
      ）傍晚十一點左右，被告二人又開始逼問我與證人己○○，被告二人就把己○○帶到另一個空屋去，我沒有去，到了十一點多的時候，己○○出來我有看到
      他有被打的痕跡，接著被告戊○○又開始問我說你們二人何人要承認，然後將
      我跟己○○留在同一個空屋，己○○告訴我如果有拿要承認，我說我沒有拿，
      己○○要我承認，我承認後我就開始被被告戊○○打，而且還被綑綁‧‧‧‧
      而且我害怕被打，所以只好承認。我承認後就開始被戊○○打，一開始用竹筷
      子打，他用打火機點竹筷子燙我的手，到了六月五日早上，我就被戊○○捆綁
      起來，他將我的手腳都綁起來，方式與綁己○○相同‧‧‧‧被告戊○○打我
      打到六月五日早上，我被打的時候，我都沒有說話，打到早上他就沒有再打我
      了‧‧‧‧他們一直逼我要我把偷的東西拿出來，我不知道要去哪裡拿，我母
      親丁○早上去爬山的時候，發現我都沒有回家，就去空屋那邊，到了早上我母
      親就來空屋要找我，我母親去空屋時，有戊○○、己○○及我在場，當時我已
      經被解開繩索，但是臉有腫起來，我母親看到我的臉腫起來問我什麼原因，我
      說我自己跌倒的，我母親不相信，但是我不敢說我是被打的，我母親有問我是
      否被打，我說不是，後來我母親就說要帶我去看醫生，我說不用，我母親就帶
      我走‧‧‧‧我分別於六月四日拿一萬元，六月五日拿五萬三千元交給被告甲○○‧‧‧‧被告甲○○帶我回去他家二次，我在被告甲○○家中時，我有說
      我要回去。但是被告甲○○說拿二萬元拿過來才要放人，第二次（被留置時）
      我姐姐丙○○有拿二萬元去‧‧‧‧我簽本票之前有先付一萬元及五萬三千元
      現金給被告甲○○，一萬元是我母親丁○待我離開後去郵局領出來，我在拿回
      空屋交給被告甲○○，五萬三千元是隔一天我又拿去給被告甲○○，這也是在
      簽本票之前給的，後來我沒有錢可以繼續賠償了，所以才有簽二張本票的事情
      。簽本票的地點都是在土地公廟，同時寫二張本票，但是到期日不一樣。簽完
      本票之後，因為我都沒有付錢，所以才有後來帶我去他甲○○住處的事情，除
      了丙○○帶警員來拿二萬元來贖我的那次外，並沒有再支付任何本票款項給甲○○‧‧‧‧上車後被載到新店市○○街十六巷一號四樓，（被告甲○○）叫
      伊不能離開，若離開就會打，有給吃飯，但不准離開等語綦詳（見本院卷第六
      四至六八、七十、七一、七四頁、偵卷第二九頁、第一一０頁背面），且與證
      人己○○證述：後來因為客戶表示錢掉了，「秋龍」（即被告戊○○）就用繩
      子先綁雙手大拇指併綁及雙腳之大拇指，接著用棍子打伊，伊被打昏了等情大
      致相符（見偵卷第一０四頁背面），從而足認被告戊○○自白綑綁並毆打己○○部分確與事實相符，且被告二人辯稱未限制行動自由及強制使人行無義務事
      部分，尚與事實有間，要難信實。
（二）次查，乙○○因向被告二人坦承竊取搬家客戶財物後，為支付賠償款項，乃分
      二次而先後交付一萬元及五萬三千元現金並簽發本票二紙，且因本票未如期兌
      現，乙○○又遭妨害行動自由之事實，業據證人乙○○前揭證詞證述綦詳，核
      與證人丁○證述：伊曾分二次自郵局提領現金交付予其子乙○○轉交被告甲○○，伊有問過乙○○，乙○○告訴伊說被告二人打他，第一次伊到新店雙城路
      去要將乙○○帶回家，被告戊○○不讓乙○○離開等情一致（見本院卷第八四
      、八五頁），復與證人丙○○證稱：伊有問伊母親丁○為何要拿錢，丁○說是
      之前搬家的事情，當時因為乙○○都不在家，他都在被告甲○○家，被告甲○○在電話中說要四萬元，因為乙○○有簽本票，伊告訴被告甲○○說沒有四萬
      元，伊告訴他最多只能再給二萬元，之後被告甲○○又回電話，說二萬元可以
      ，後來伊去被告甲○○住處，問可不可以讓乙○○先離開回家，被告甲○○說
      看乙○○敢不敢離開，伊要帶乙○○回家，但乙○○不敢離開被告甲○○的住
      處，第二次伊又去被告甲○○家，乙○○一樣不敢離開‧‧‧‧朋友幫伊向新
      店分局報警，警員陪同伊前去，伊有攜帶二萬元現金前去，就逮捕被告甲○○
      等語互核相符（見本院卷第八九、九十頁），此外，並有票面金額均為二萬元
      之本票二張（見偵卷第三九頁）、贓物領據（見本院卷第四十頁）以及丁○提
      領現金以供支付六萬三千元之郵政儲金匯業局新店安康郵局帳號第00000
      00號儲金簿影本在卷得參（見本院卷第九六、九七頁），故乙○○係遭私行
      拘禁而遭剝奪行動自由之事實，堪予認定。
（三）至被告甲○○雖辯稱伊未出手毆打己○○，且被告戊○○綑綁己○○時伊不在
      場及乙○○係基於自由意願而前去伊住處云云，而被告黃得煌雖另辯稱伊不知
      乙○○給付現金及簽發本票云云，惟查，被告甲○○業已坦承伊經搬家公司告
      知客戶遭竊後，即要求被告戊○○去幫伊問清楚及有親眼目睹己○○躺在地上
      ，手被綁住（見本院卷第五十頁、偵卷第七五頁背面）、伊有打己○○，是被
      告戊○○先打己○○，伊後來才打的（見偵卷第七四頁）、被告戊○○綁己○○的時候，伊有在場等情屬實（見本院卷第七三頁），且被告戊○○亦供稱：
      伊綑綁己○○時被告甲○○有在場（見本院卷第七二頁），故本院審酌被告二
      人既係以調查何人竊取客戶財物為由而分別向己○○及乙○○逼問，且因己○○及乙○○均拒絕承認有何竊盜行為，被告戊○○乃先毆打及綑綁己○○，且
      被告甲○○亦一同出手毆打己○○，且其後被告甲○○更要求乙○○支付賠償
      款項並要求簽發本票，更於本票未如期兌現後，再行剝奪乙○○之行動自由，
      則由上開情節以觀，被告二人顯係基於犯意聯絡而推由其中一人或共同實施事
      實欄所載犯行，尚不因被告甲○○曾數次離開雙成路現場及被告黃得煌未參與
      取款，而得逕為有利於被告之認定。
（四）另證人丁○所證述交付予乙○○之款項雖較六萬三千元為多，然被告甲○○所
      實際取得之款項為六萬三千元之事實，業據乙○○與被告甲○○分別供述綦詳
      ，業如前述，且丁○乃係將提領現金交予乙○○以轉交被告甲○○，從而被告
      甲○○所實際取得之款項，自應以乙○○與被告甲○○所供述之六萬三千元為
      正確；而證人乙○○就被害細節及交付款項經過，於本院所為證述雖部分與偵
      查中有所歧異，然乙○○業就供述歧異之原因證稱：因時間已久，被害及交付
      款項細節應以警訊及偵查中供述為實在（見本院卷第七一、九一頁），是本院
      審酌證人乙○○於本院審理到庭作證時，距離案發時已有二年之久，是雖其先
      後供述尚非完全一致，然就遭限制行動自由與支付款項及簽發本票之被害基本
      情節，始終堅指在卷，且人之記憶恆隨時間消逝而有所差異，故自難以乙○○
      證詞先後稍有歧異，而驟予否定其證詞之證明力，均附予敘明。
（五）綜上所述，被告二人係為查問何人竊取搬家客戶財物，因認己○○與乙○○二
      人未陳述事實，乃基於犯意聯絡而單獨或共同剝奪行動自由及使人行無義務之
      事，從而被告二人前開辯解均係臨訟卸責之詞，要無可取，本件事證明確，被
      告等犯行洵堪認定，均應依法論科。
二、核被告甲○○、戊○○所為，均係犯刑法第三百零二條第一項之剝奪行動自由罪
    及同法第三百零四條第一項之強制罪。渠等二人就前揭犯行，有犯意聯絡及行為
    分擔，為共同正犯。被告二人所犯前開二罪間，有方法結果之牽連關係，應依刑
    法第五十五條之規定，從一重之剝奪行動自由罪處斷。又渠等先後多次剝奪他人
    行動自由犯行，時間緊接，所犯係犯罪構成要件相同之罪名，顯係基於概括犯意
    為之，均應以連續犯論，並均加重其刑。又查，被告戊○○有如犯罪事實欄所載
    之前案及執行記錄之事實，有臺灣高等法院被告全國前案紀錄表在卷可徵（見本
    院卷第十五至二十頁），其於受有期徒刑執行完畢未滿五年再犯本件有期徒刑以
    上之罪，為累犯，應依刑法第四十七條規定遞予加重其刑。爰審酌被告等犯罪之
    動機係因客戶財物遭竊、目的、綑綁與限制行動自由之犯罪手段、品行、智識程
    度、與被害人己○○及乙○○平日之關係、犯罪所生危害、犯罪後之態度尚知坦
    認部分事實經過然矢口否認犯行等一切情狀，分別判處如主文所示之刑，並就被
    告甲○○所處之刑諭知易科罰金之折算標準，以示懲儆。
三、末查，被告甲○○雖於本院審理時辯稱：伊曾就此事前去臺北縣政府警察局新店
    分局交通隊四組備案云云（見本院卷第五一頁），惟查，臺北縣政府警察局新店
    分局於九十年六月至八月間並未曾受理被告甲○○報案或備案之事實，有該分局
    九十三年三月一日店警刑字第０九二００五一三四九號函（見本院卷第一０七頁
    ），從而本件尚無刑法自首規定適用之餘地，併此敘明。
據上論斷，應依刑事訴訟法第二百九十九條第一項前段，刑法第二十八條、第五十六
條、第三百零二條第一項、第三百零四條第一項、第五十五條、第四十七條、第四十
一條第一項前段，罰金罰鍰提高標準條例第一條前段、第二條，判決如主文。
本案經檢察官林良蓉到庭執行職務
中      華      民      國      九十三      年    八    月    三  十    日
                                       臺灣臺北地方法院刑事第十庭
                                             審判長  法  官  廖紋妤
                                                     法  官  蔡世祺
                                                     法  官  劉煌基
右正本證明與原本無異。
如不服本判決，應於判決送達後十日內向本院提出上訴狀（應抄附繕本）。告訴人或
被害人如對於本判決不服者，應具備理由請求檢察官上訴，其上訴期間之計算係以檢
察官收受判決正本之日期為準。
                                                     書記官  林妙穗
中      華      民      國      九十三      年    八    月    三  十    日
附錄論罪法條：
中華民國刑法第三百零二條
(剝奪他人行動自由罪)
私行拘禁或以其他非法方法，剝奪人之行動自由者，處五年以下有期徒刑、拘役或三
百元以下罰金。
因而致人於死者，處無期徒刑或七年以上有期徒刑，致重傷者，處三年以上十年以下
有期徒刑。
第一項之未遂犯罰之。
中華民國刑法第三百零四條
(強制罪)
以強暴、脅迫使人行無義務之事或妨害人行使權利者，處三年以下有期徒刑、拘役或
三百元以下罰金。
前項之未遂犯罰之。
